【裁判字號】    92,交易,25
【裁判日期】    920530
【裁判案由】    過失傷害
【裁判全文】
臺灣屏東地方法院刑事判決                          九十二年度交易字第二五號
    公  訴  人  臺灣屏東地方法院檢察署檢察官
    被      告  甲○○
右列被告因過失傷害案件，經檢察官提起公訴（九十二年度偵字第五八七號），本院
判決如左：
     主  文
甲○○因過失傷害人，處拘役貳拾日，如易科罰金，以參佰元折算壹日。
     事  實
一、甲○○於民國九十一年六月二十六日十四時三十六分許，駕駛車牌號碼ＷＰ－五
    八三○號自小客車，沿屏東縣萬丹鄉○○村○○○路由東向西行駛，途經和平西
    路與萬丹路交岔路口綠燈直行時，本應注意汽車行駛時，駕駛人應注意車前狀況
    ，並隨時採取必要之安全措施，而依當時為日間，天氣晴，路面無缺陷，道路無
    障礙物之情形，並無不能注意之情事，竟疏未注意車前狀況，適有乙○○騎乘車
    牌號碼ＯＰＺ－○八七號機車，沿萬丹路由南往北駛至上述交岔路口時，亦疏未
    注意其行向之燈光號誌為紅燈，應依號誌指示禁止通行不得超越停止線或進入路
    口之規定，逕自駕車直行而同時駛至上開交岔路口，甲○○見狀，閃煞不及，其
    所駕駛之自小客車車頭左前保險桿處撞及乙○○所騎乘機車右前輪及右側腳踏板
    部位，乙○○因而人車倒地，受有臉部外傷三公分、胸壁外傷四公分、右髖外傷
    八公分、背部挫傷二十公分等傷害，因車禍發生地點適在屏東縣警察局屏東分局
    萬丹分駐所門前，警員丙○○聽聞撞擊聲響後馬上到場處理，甲○○於肇事後，
    在未有偵查權限之機關或公務員發覺前，即向丙○○表明其為肇事者，並接受裁
    判。
二、案經乙○○訴由屏東縣警察局屏東分局報告臺灣屏東地方法院檢察署檢察官偵查
    起訴。
     理  由
一、被告甲○○承認有於上述時地駕駛車牌號碼ＷＰ－五八三○號自小客車與告訴人
    乙○○騎乘之車牌號碼ＯＰＺ－○八七號機車發生車禍之事實，但否認有何過失
    傷害之犯行，辯稱：是乙○○逆向騎車，又闖越紅燈衝出路口，才發生車禍，我
    沒有辦法預防，並無過失云云。經查：
（一）被告駕車與告訴人於上述時地發生車禍，告訴人因此受有臉部外傷三公分、胸
      壁外傷四公分、右髖外傷八公分、背部挫傷二十公分等傷害之事實，業經被告
     承認在卷，核與告訴人指訴遭撞受傷之情節相符，並有道路交通事故調查報告
      表、告訴人遭撞受傷就診之診斷證明書各一紙及現場八幀在卷可證。
（二）被告與告訴人二人均指稱無何闖越紅燈之情事，但證人即警員丙○○於本院審
      理時證述：「我聽到聲音後馬上（從分駐所）出去，看到有發生車禍，當時一
      個女的受傷倒地。」、「（當時）我應該有指揮和平東路的車流量，（和平東
      路之）車輛（是）直走。」等語（見本院卷第四十二頁、第四十四頁）。又依
      卷附道路交通事故調查報告表所附事故現場圖及現場相片顯示，車禍發生後，
      告訴人騎乘之機車呈東南、西北向橫在交岔路口中心處，被告駕駛之自小客車
      則停在交岔路口即將進入和平東路之車道上，二車佔用東西雙向及由北往南方
      向之車道之事實。而證人丙○○與被告及告訴人間均無何親疏關係可言，所述
      指揮車輛行進之狀況又符合車禍後車輛倒臥佔用車道之狀況，證人丙○○上述
      證詞應可相信。證人丙○○既於聽聞聲響後馬上處理車禍事宜，並在現場指揮
      和平路段上直行車輛行進之事實，堪認車禍後上述交岔路口成東西向行駛之狀
      態，據此可以推論案發時東西向之和平路上燈光號誌應是綠燈，南北向之萬丹
      路段上燈光號誌則是紅燈之事實，被告陳稱並無闖越紅燈一節，應可相信。告
      訴人未遵照紅燈指示禁行通行，闖越紅燈行進一節，則可認定。
（三）案發地和平路寬約十一點九公尺，萬丹路寬約十二點一公尺，二道路交岔形成
      長約十二點一公尺、寬約十一點九公尺之路口，該交岔路口且無障礙物阻擋等
      情，有道路交通事故調查報告表及現場相片在卷可證。是依上述交岔路口長、
      寬距離，參照現場相片所示之路口狀況，堪認該交岔路口構成之面積非小且視
      線廣闊，駕駛人行經該交岔路口時對於左右來車狀況應能清楚注意。又依上述
      報告表及現場相片所示，告訴人遭撞後，其騎乘之機車刮地痕由東向西延伸約
      一點四公尺，機車在上述刮地痕終點呈東南、西北方向倒臥（機車車頭朝東南
      向），被告駕駛之自小客車向前衝行距刮地痕約一點七公尺停止，則機車刮地
      痕既均落在告訴人行駛之萬丹路由南往北行進之車道上，堪認被告應在遵行車
      道上遭撞，否則於告訴人逆向行駛之情形下，機車之刮地痕，應是落在由北向
      南之車道上，是被告辯稱告訴人逆向行駛云云，應不可信。再上述刮地痕及機
      車倒臥位置約在和平東路中線位置，告訴人由萬丹路需行入交岔路口約六點七
      公尺才能到達，參照上述路口廣闊並無障礙，應可注意左右來車之事實，被告
      對於告訴人已騎車進入路口之情，應能注意，且告訴人既需行約六點七公尺始
      達撞擊地點，亦與突然衝出之情形不同，均足認定被告妥為注意車前狀況，即
      能避免車禍之發生，其辯稱並無過失云云，應是卸責之詞，不足採信。告訴人
      車禍受傷係因被告未注意車前狀況所致，應無疑義。
（四）卷附道路交通事故調查報告表所附之事故現場圖雖繪有「慢車道」，但本件案
      發現場應只有二車道，並無慢車道規劃之事實，業經證人丙○○供述在卷，核
      與現場相片所示之道路狀況相符，該事故現場圖繪製「慢車道」一節，顯與事
      實不符，告訴人沿萬丹路由南往北行駛並無行駛快車道之違規事項，附此敘明
      。
二、按汽車行駛時，駕駛人應注意車前狀況，並隨明採取必要之安全措施，道路交通
    安全規則九十四條第三項定有明文。被告於上述時地駕車本應注意前述規定。本
    件被告肇事時為日間，天候為晴，路面無缺陷，道路無障礙物等情，有道路交通
    事故調查報告表及現場相片在卷可證，又無不能注意之情事，被告駕車未注意車
    前告訴人行進動向致肇車禍，造成告訴人受傷，其對於車禍之發生顯有過失。雖
    告訴人闖越紅燈進入交岔路口，亦有過失責任，且與被告之過失責任同為本件車
    禍事故發生之原因，但被告之過失責任仍不得因此抵銷或減免。而告訴人因本件
    車禍事故受有臉部外傷三公分、胸壁外傷四公分、右髖外傷八公分、背部挫傷二
    十公分等傷害，有診斷證明書一紙在卷可佐，告訴人所受傷害與被告之過失行為
    之間具有相當因果關係，亦堪認定。另汽車駕駛人對於防止危險發生之相關交通
    法令之規定，業已遵守，並盡相當之注意義務，以防止危險發生，始可信賴他人
    亦能遵守交通規則並盡同等注意義務，若因此而發生交通事故，方得以信賴原則
    為由免除過失責任，本件被告雖遵守燈光號誌之指示行車，但其於行車時違反注
    意車前狀況之義務，已如上述，尚不能因有遵守燈光號誌而完全免除其過失責任
    ，不能有信賴原則之適用，附此敘明。綜上，事證明確，被告犯行應可認定。
三、核被告甲○○所為係犯刑法第二百八十四條第一項前段之過失傷害罪。被告肇事
    後，於未被偵查機關發覺前，即向前來處理車禍事宜之警員坦承其為肇事者及接
    受裁判，已據其供述明確，並經證人即處理車禍事宜之警員丙○○結證屬實，應
    依刑法第六十二條前段之規定，減輕其刑。爰審酌被告之素行、過失之程度較輕
    ，告訴人過失責任較重、告訴人所受傷害、迄今未與告訴人達成民事和解及否認
    犯行之犯後態度等一切情狀，量處如主文所示之刑，並諭知易科罰金之折算標準
    。
據上論斷，應依刑事訴訟法第二百九十九條第一項前段，刑法第二百八十四條第一項
前段、第六十二條前段、第四十一條第一項前段，罰金罰鍰提高標準條例第一條前段
、第二條，判決如主文。
中      華      民      國      九十二      年    五    月    三十    日
                                      臺灣屏東地方法院交通法庭
                                          法  官  林昌義
右正本證明與原本無異。
如不服本判決應於收受本判決後送達後十日內向本院提出上訴書狀，其未敘述上訴理
由者，並得於提起上訴後十日內向本院補提理由書狀（均須按他造當事人之人數附繕
本 ）「切勿逕送上級法院」
                                          書記官   潘美碧
中      華      民      國      九十二      年    五    月    三十    日
附錄論罪科刑法條全文
中華民國刑法第二百八十四條
因過失傷害人者，處六月以下有期徒刑、拘役或五百元以下罰金，致重傷者，處一年
以下有期徒刑、拘役或五百元以下罰金。
從事業務之人，因業務上之過失傷害人者，處一年以下有期徒刑、拘役或一千元以下
罰金，致重傷者，處三年以下有期徒刑、拘役或二千元以下罰金。


司法院資訊處製作；財團法人民間司法改革基金會備份。
